臺灣苗栗地方法院民事判決　　　　　　100年度國再易字第1號
再審原告　　羅守善
再審被告　　內政部警政署國道公路警察局
法定代理人　袁行一
上列當事人間請求國家賠償事件，再審原告對於民國100 年8 月
3 日本院99年度國簡上字第1 號確定判決提起再審之訴，本院判
決如下：
    主  文
再審之訴駁回。
再審訴訟費用由再審原告負擔。
    事實及理由
壹、程序部分：
    按再審之訴，應於30日之不變期間內提起；前項期間，自判
    決確定時起算，判決於送達前確定者，自送達時起算，民事
    訴訟法第500 條第1 項、第2 項前段分別定有明文。經查，
    本件再審原告於民國100 年8 月15日收受本院99年度國簡上
    字第1 號確定判決（下稱原確定判決），此經本院依職權調
    閱原確定判決之民事卷宗查明無誤，故再審原告於100 年8
    月16日提起本件再審之訴，並未逾越30日之法定不變期間，
    合先敘明。
貳、實體部分：
一、再審原告主張：
    原確定判決經再審原告主張聲請車輛事故鑑定委員會委員進
    行言詞辯論，以釐清該委員會出具報告指稱再審原告行進路
    線偏離車道駛向路肩，導致警方車輛追撞等相關違反論理與
    經驗法則疑點，無正當理由不予准許，是原確定判決有民事
    訴訟法第497 條「就足影響於判決之重要證物，漏未斟酌」
    之再審事由。為此，依民事訴訟法第497 條規定，提起再審
    之訴，並聲明：原確定判決廢棄，駁回再審被告之訴等語。
二、再審被告方面：
    本件未經言詞辯論，再審被告亦未提出書狀作何聲明或陳述
    。
三、法院之判斷：
  (一)按依民事訴訟法第466 條不得上訴於第三審法院之事件，除
    同法第496 條規定外，其經第二審確定之判決，如就足影響
    於判決之重要證物，漏未斟酌者，亦得提起再審之訴；對於
    簡易訴訟程序之第二審確定終局裁判，如就足影響於裁判之
    重要證物，漏未斟酌者，亦得提起再審之訴，民事訴訟法第
    497 條、第436 條之7 分別著有明文。又民事訴訟法第497
    條所謂「就足以影響於判決之重要證物漏未斟酌」，係指足
    以影響判決基礎之重要證物，雖在前訴訟程序業已提出，然
    未經確定判決加以斟酌，或忽視當事人聲明之證據而不予調
    查，或就依聲請或依職權調查之證據未為判斷而言，均不失
    為漏未斟酌，且以該證物足以動搖原確定判決基礎為限，若
    於判決理由項下說明無調查之必要，或縱經斟酌亦不足以影
    響判決基礎之意見，即與漏未斟酌有間，不得據為本條所定
    之再審事由；且所謂證物，不包含證人在內（最高法院29年
    上字第696 號判例意旨可參）。
  (二)經查，再審原告於原審99年度國簡上字第1 號事件中，未曾
    聲請通知車輛事故鑑定委員會委員到庭為證，且於原審行言
    詞辯論之時，經審判長詢問其有無其他主張及舉證，再審原
    告亦表明除引用歷審提出之書狀證據及陳述外，別無其他主
    張及舉證等語，此經本院依職權調閱該原審卷宗核閱無訛。
    是原確定判決就再審原告與再審被告所為之主張，綜合本院
    98年度苗簡字第446 號事件卷宗內所附之交通事故現場圖、
    調查報告表、談話記錄表、肇事現場照片等證據資料，認為
    ：再審原告所駕駛之系爭自小客車受損部位係在右側車身，
    且右側前、後車門間有明顯撞凹痕跡，系爭警備車之受損部
    位則在左側車頭與左側前門，足以推論本件車禍之撞擊點，
    為系爭自小客車右側前、後車門碰撞系爭警備車之左前方車
    頭及左側前門，核與訴外人黃勝雄所稱因再審原告欲往路肩
    行駛，忽然向右側變換車道，致其閃避不及而發生碰撞等肇
    事情節相符；倘若系爭警備車係於上訴人變換車道完成之後
    ，始自後追撞已直行中之系爭自小客車，則兩車之撞擊點應
    在系爭自小客車之車尾與系爭警備車之車頭前方，而非在系
    爭自小客車之右側車門與系爭警備車之左前車頭。再者，衡
    諸常情，一般人於行駛中發現前方有車輛欲閃避之同時，直
    覺反射動件應係急踩煞車，惟依本件車禍之道路交通事故現
    場圖所示，車禍發生之路面並無任何煞車痕，益證本件車禍
    肇事原因，係由於再審原告在變換車道之前，未以後照鏡觀
    察，並以轉頭目視之輔助方式以避免視線上之死角，謹慎檢
    視外側車道是否有後方來車，而未發現於右後方行駛之系爭
    警備車，並讓系爭警備車先行，且於變換車道時注意保持安
    全距離與間隔，卻突然往右側變換車道，導致系爭警備車閃
    避不及，始與系爭自小客車發生擦撞。而本件車禍先後經臺
    灣省竹苗區車輛行車事故鑑定委員會鑑定及臺灣省車輛行車
    事故覆議鑑定委員會覆議之結果，均認為再審原告駕駛自小
    客車變換車道，未讓直行車先行並注意安全距離，為肇事原
    因，訴外人黃勝雄駕駛系爭警備車並無肇事因素，有鑑定意
    見書及覆議意見回函影本各乙份可參，亦與前開認定結果相
    同，足認本件車禍係由再審原告之過失所造成，訴外人黃勝
    雄就車禍之發生並無過失等情。經核原確定判決並無就業已
    提出且足以影響判決基礎之重要證物未予斟酌，或忽視當事
    人聲明之證據而不予調查，或就依聲請或依職權調查之證據
    未為判斷之情形。
  (三)再審原告雖提出光碟2 片為證，惟該光碟2 片分別係原審於
    99年9 月30日之準備程序開庭時，及本院另一99年度簡上字
    第39號事件於99年12月8 日開庭時之法庭錄音，前者在本院
    99年度聲字第115 號聲請迴避事件中，曾經本院法官勘驗並
    製作譯文附卷（見該事件卷宗第14-18 頁），自該譯文內容
    觀之，再審原告亦無提及其欲聲請車輛事故鑑定委員會委員
    到庭為證之語，此經本院調閱前開卷宗核明無誤；至於另一
    99年度簡上字第39號事件於99年12月8 日開庭時之法庭錄音
    ，顯然與原確定判決無涉，均無法證明再審原告在原審於
    100 年7 月20日言詞辯論終結前，確有為證人之聲請而經原
    審忽視不予調查之事。此外，民事訴訟法第497 條所謂漏未
    斟酌之證物，專指物證而言，不包含人證在內，已如前述。
    則再審原告指摘原確定判決因未請車輛事故鑑定委員會委員
    到庭進行言詞辯論，而有足影響於判決之重要證物漏未斟酌
    云云，實屬無據，再審原告上開主張並非可採。
四、綜上，原確定判決核無民事訴訟法第497 條規定之再審事由
    ，再審原告提起本件再審之訴，顯無理由，爰依民事訴訟法
    第502 條第2 項規定，不經言詞辯論，逕以判決駁回之。
五、據上論結，本件再審之訴為顯無理由，依民事訴訟法第502
    條第2 項、第78條，判決如主文。
中    華    民    國   100    年    9     月    27    日
                  民事庭審判長法  官  羅永安
                              法  官  黃怡玲
                              法  官  顏苾涵
以上正本係照原本作成。
本判決不得上訴。
                              書記官  張宏賓
中    華    民    國   100    年    9     月    27    日